【裁判字號】    98,易,1560
【裁判日期】    980722
【裁判案由】    詐欺
【裁判全文】
臺灣臺中地方法院刑事判決              98年度易字第1560號
公  訴  人  臺灣臺中地方法院檢察署檢察官
被      告  丙○○
上列被告因詐欺案件，經檢察官提起公訴（98年度偵緝字第44號
），本院判決如下：
    主    文
丙○○無罪。
    理    由
一、公訴意旨略以：被告丙○○曾因恐嚇案件，經臺灣臺中地方
    法院以94年度易字第387號判決判處有期徒刑6月確定，並於
    95年12月27日縮刑期滿而執行完畢。竟仍不知悔改，基於意
    圖為自己不法所有之不確定犯意，先向不知情之甲○○商借
    其所申辦之三信商業銀行帳號：0000000000號帳戶（下稱上
    開帳戶）之提款卡，並隨即於不詳時地交付予真實姓名不詳
    之詐欺集團成員。復由上開詐欺集團成員，於民國96年9 月
    28日，以網路聯絡乙○○並向其詐稱：乙○○若欲購買網路
    商品，請立即匯款至上開帳戶云云，乙○○因而陷於錯誤，
    遂於同日23時許，以提款機匯款之方式，匯款新臺幣（下同
    ）8,350 元至上開帳戶，並隨即遭提領一空，旋經警循線查
    獲，因認被告涉犯刑法第30條第1項、第339 條第1項之幫助
    詐欺取財罪嫌。
二、按犯罪事實應依證據認定之，無證據不得認定犯罪事實，刑
    事訴訟法第154條第2項定有明文。次按所謂認定犯罪事實之
    證據，係指足以認定被告確有犯罪行為之積極證據而言，該
    項證據自須適合於被告犯罪事實之認定，始得採為斷罪之資
    料；又認定不利於被告之事實，須依積極證據，苟積極證據
    不足為不利於被告事實之認定時，即應為有利於被告之認定
    ，更不必有何有利之證據；事實之認定，應憑證據，如未能
    發現相當確實證據，或證據不足以證明，自不能以推測或擬
    制之方法，以為裁判之基礎，最高法院29年上字第3105號、
    30年上字第816 號、40年台上字第86號判例可資參照。且刑
    事訴訟上之證明資料，無論其為直接證據或間接證據，而為
    認定犯罪事實所憑，均須達於通常一般之人均不致有所懷疑
    ，而得確信其為真實之程度，始得據為有罪之認定，若其關
    於被告是否犯罪之證明未能達此程度，而有合理懷疑之存在
    ，致使無從形成有罪之確信，即不得遽為不利被告之認定，
    亦有最高法院76年台上字第4986號判例可循。又檢察官就被
    告犯罪事實，應負舉證責任，並指出證明之方法，刑事訴訟
    法第161條第1項定有明文，因此，檢察官對於起訴之犯罪事
    實，應負提出證據及說服之實質舉證責任。倘其所提出之證
    據，不足為被告有罪之積極證明，或其指出證明之方法，無
    從說服法院以形成被告有罪之心證，基於無罪推定之原則，
    自應為被告無罪判決之諭知，最高法院92年台上字第128 號
    判例參照。
三、公訴意旨認被告涉犯刑法第30條第1項、第339 條第1項之幫
    助詐欺取財罪嫌，無非係以證人甲○○之證述為主要論據。
四、訊據被告丙○○堅詞否認有何幫助詐欺之犯行，辯稱：伊從
    未向甲○○借用帳戶或提款卡，亦未指示甲○○去提款等語
    。經查：
  (一)本件被害人乙○○遭詐騙集團詐騙後，確實於96年9 月28日
    匯款8,350 元至甲○○之上開帳戶，並隨即遭以提款卡提領
    8,000 元之事實，固據被害人乙○○指述在卷，並有甲○○
    上開帳戶開戶基本資料及往來明細等在卷佐證。然上開資料
    ，及乙○○之指述，亦僅足以證明被害人確實因遭詐騙而將
    款項匯入甲○○之上開帳戶，尚無法據此逕以認定案發當時
    ，甲○○之帳戶及提款卡係由被告持有使用之中。
  (二)又證人甲○○於警訊時固證稱：因為丙○○曾在本（96）年
    9 月底跟我說有朋友要匯錢給他，要向我借提款卡讓朋友匯
    錢進來，我當時就把三信商業銀行南屯分行帳號000-000000
    0000號的提款卡借給丙○○，但是隔天他就說我的提款卡因
    密碼輸入錯誤，被提款機沒收，要我向銀行辦理遺失，並向
    我借三信銀行的存摺，說要去刷看看朋友有沒有匯錢進來，
    我就把存摺借給丙○○，丙○○刷完後，告訴我說他朋友有
    匯錢進來了，要我拿存摺去幫他領錢，丙○○就跟他女朋友
    丁○○開車載我到三信商業銀行南屯分行，丙○○在車上等
    ，由丁○○跟我一起到銀行領錢，丁○○填好提款單交給我
    去領，我記得領了大約7、8千元，之後我就把錢交給丁○○
    ，丁○○上車後就拿給丙○○了等語（見警卷第6-8 頁）；
    嗣於檢察官偵訊及本院審理時，亦為相同之證述（97年度偵
    字第436號卷第9-10頁；本院卷第36-38頁）。
  (三)惟查，除非是至親好友，一般人不至任意借用帳戶予他人使
    用，遑論將金融卡之密碼透露給對方。證人甲○○於本院審
    理時自承伊僅係被告女友丁○○之國中同學，與被告認識不
    久（本院卷第37頁背面、第38頁），卻將金融帳戶借予被告
    使用，已有違常情。況且，倘被告丙○○確實有借用帳戶作
    為友人匯款之必要，衡情，甲○○亦僅需將帳號告知被告，
    待款項確定匯入後，再由甲○○領出交付被告即可，何需將
    提款卡連同密碼一併交付被告，造成自己將來可能必須再次
    變更密碼之困擾。是證人甲○○證述將帳戶之提款卡連同密
    碼借予被告使用之情節，實有違經驗法則。
  (四)證人甲○○固又證稱，伊前去銀行臨櫃提款時，被告丙○○
    亦一同前往，並在外面的車上等候，而由伊與丁○○進入銀
    行內云云。惟證人丁○○於本院審理中卻證稱：當天係由伊
    開車載甲○○前往，被告丙○○並未在車上等語（本院卷第
    38頁背面），其與證人甲○○之證述已不相符合，則證人甲○○此部分之證述，是否可信，亦非無疑。
  (五)證人甲○○又證稱：被告丙○○向伊表示提款卡被機器吃掉
    ，伊才受被告之請求，前往臨櫃提領現款。惟依卷附之三信
    商業銀行客戶帳卡明細單所示，除被害人乙○○於96年9 月
    28日匯入之8,350元外（按：此筆款項，當天即被提領8,000
    元）；嗣於96年9 月29日又有一筆不明人士之匯款，金額為
    8,350元，而此筆款項，於96年10月2日始由證人甲○○前往
    臨櫃提領8,500 元。倘依證人甲○○之證述，伊係將帳戶借
    予被告丙○○作為友人匯款使用，則證人甲○○於96年10月
    2 日前往臨櫃提款時，自當提領8,350 元才是，何以會領出
    8,500元。即使認為第一筆即乙○○匯入之8,350元，亦為被
    告丙○○友入所匯入，惟之前僅被領出8,000元，少領了350
    元，則匯算之結果，此次臨櫃提款，亦當領出8,700 元才是
    （計算式： 8,350＋8,350－8,000＝8,700 ），何以僅領出
    8,500 元。再參以證人丁○○於本院審理時證稱：甲○○臨
    櫃領出8,500元之後，便將其中的4,000交付予伊去繳房租，
    因為當時我們住在一起等語（本院卷第38頁背面）。顯見，
    證人甲○○對於匯入該帳戶內之款項，有完全之支配權。其
    證述係將帳戶借予被告丙○○使用作為友人匯款一情，顯與
    事實不符。
五、綜上所述，證人甲○○之證詞，顯有為掩飾自己或第三人之
    不法行為，而故意誣陷被告之嫌，所為證述自不足為採。本
    院綜合公訴人所提出之上開證據及卷內之所有直接及間接證
    據後，認為尚無法達到令通常一般之人均不致於有所懷疑，
    而得確信被告丙○○確有公訴人所指上開向甲○○借用帳戶
    交予詐欺集團使用之事實。此外，復查無其他積極之證據，
    足資證明被告確有上開幫助詐欺取財之犯行，揆諸首揭法條
    及判例、判決意旨，應認不能證明被告犯罪，依法應為被告
    無罪之諭知。
據上論斷，應依刑事訴訟法第301條第1項，判決如主文。
中    華    民    國    98    年    7     月    22    日
                  刑事第六庭  審判長法官  簡源希
                                    法官  戴博誠
                                    法官  高英賓
上正本證明與原本無異。
如不服本判決，應於收受送達後10日內向本院提出上訴書狀（應
敘述具體理由並附繕本）。
上訴書狀如未敘述理由，應於上訴期間屆滿後20日內補提理由書
於本院。
                                  書記官  司立文
中    華    民    國    98    年    7     月    22    日


司法院資訊處製作；財團法人民間司法改革基金會備份。
